臺灣高雄地方法院民事判決　　　　　　　　　　　　九十二年度簡上字第一０一號
　　上　訴　人　澧達科技股份有限公司
　　法定代理人　甲○○
　　訴訟代理人　蔡錫欽律師
　　複代理人　　邱揚勝律師
　　被上訴人　　凱盛國際股份有限公司
　　法定代理人　黃勝得
　　訴訟代理人　丙○○
　　　　　　　　乙○○
右當事人間請求損害賠償事件，上訴人對於中華民國九十二年一月二十三日本院九十
一年度雄簡字第一０六號第一審判決提起上訴，經本院於九十三年十一月二日言詞辯
論終結，判決如下：
    主      文
原判決關於命上訴人給付超過新台幣貳拾捌萬壹仟捌佰拾元及自民國九十一年一
月十八日起至清償日止按年息百分之五計算之利息部分，及該部分假執行之宣告，暨
訴訟費用之裁判均廢棄。
右開廢棄部分，被上訴人在第一審簡易之訴及其假執行之聲請均駁回。
其餘上訴駁回。
被上訴人追加之訴駁回。
第一、二審訴訟費用，由上訴人負擔五十分之七，餘由被上訴人負擔。
    事實及理由
一、本件被上訴人之法定代理人原為黃雅絹，嗣於本院訴訟中變更為黃勝得，此有變
    更登記表乙件在卷可稽，經被上訴人依法聲明承受訴訟，核無不合，應予准許，
    合先敘明。
二、按於第二審程序為訴之變更或追加，非經他造同意，不得為之，但有民事訴訟法
    第二百五十五條第一項第二款至第六款情形，不在此限，民事訴訟法第四百四十
    六條第一項定有明文。本件被上訴人於起訴時原依民法第四百七十條第一項之規
    定請求上訴人應返還台灣灃達牌液晶顯示器一台（型號ＭＸ５０１Ａ），嗣於民
    國九十三年六月九日本院上訴程序中則以其依原審判決所為假執行之宣告提供擔
    保後聲請法院為強制執行時，上訴人業告以已無該型號之顯示器可供執行，故上
    訴人所負返還借用物之債務已屬給付不能而為情事變更，爰變更依民法第二百二
    十六條、第二百十六條第一項、第二百十五條之規定請求上訴人應給付一萬七千
    四百八十四元及自起訴狀繕本送達翌日起至清償日止按年息百分之五計算之利息
    ，而上訴人雖不同意其所為之變更，惟被上訴人請求法院判決之基礎事實為同一
    且其係主張因情事變更而以他項聲明代最初之聲明，參諸前揭規定，其變更自應
    予以准許。
三、被上訴人起訴主張：緣被上訴人於九十年五月間曾向上訴人購買十組十五吋液晶
    顯示螢幕（15"LCD MONITOR），鑒於該十組螢幕與上訴人所保證「特A級品，螢
    幕無亮點」之品質相符，被上訴人乃於同年六月一日以每組價金美金三百二十五
    元，總價金為新台幣（下同）三百四十七萬二千五百六十元，續向上訴人購買相
    同貨品三百組（下稱系爭貨物），被上訴人並以信用狀給付價金完畢，兩造並約
    定系爭貨物由上訴人以「SKD」即半拆散式銷售方式交付運送至訴外人北京創紀
    電子有限公司（下稱北京創紀公司），即上訴人需於系爭貨物出貨前將調整、測
    試及組合完成之良品予以部分拆散後運送出口，以便被上訴人於收受後將之重新
    簡易組合而銷售以節省關稅之支付，故上訴人所交付者當係已調整、測試及組合
    完成之良品始符債之本旨，詎上訴人所交付之貨物竟未具有如同前批十組及其保
    證之品質，截至被上訴人起訴時止，被上訴人即發現其中三十一台PANEL有斑點
    、死點、無信號輸出等瑕疵，且被上訴人於處理前開三十一台PANEL輸回臺灣之
    手續而調閱當時貨品出口資料時，赫然發現出口報關單據上記載貨品係以「CKD
    」即全拆式銷售方式而為運送，本件因上訴人係以「CKD」銷售方式而為運送，
    致訴外人北京創紀公司因該產品為未經測試、調整及老化之產品，且組合後不良
    綠意因此過高而於組裝後無法出售，因此受有每台人民幣二千九百零五點000
    0000元折合台幣三十七萬六千九百六十元之損失，且訴外人北京創紀公司亦
    因「CKD」產品組裝不易致浪費人力、物力及租金等而受有共計二十九萬三千九
    百元之損害，被上訴人即因此而賠付訴外人北京創紀公司上該數額，另上訴人於
    九十年六月二十一日因曾向訴外人北京創紀公司借用台灣灃達牌液晶顯示器乙台
    （型號：MX五０一A）（下稱系爭顯示器），迄未返還，而訴外人北京創紀公司
    業將其就系爭顯示器之借用物返還請求權讓與被上訴人，為此，爰依民法第三百
    六十條、第二百二十七條及第四百七十條第一項之規定，求為判決：（一）上訴
    人應給付被上訴人三十七萬五千七百七十七元，及自起訴狀繕本送達之翌日即九
    十一年一月十八日起至清償日止按年息百分之五計算之利息。（二）上訴人應給
    付被上訴人二十九萬三千九百元，及自追加起訴狀繕本送達翌日起至清償日止按
    年息百分之五計算之利息。（三）上訴人應返還台灣灃達牌液晶顯示器一台（型
    號ＭＸ５０１Ａ）予被上訴人。（四）願供擔保請准宣告假執行。
四、上訴人則以：依兩造系爭買賣契約之約定，被上訴人向上訴人所購買之系爭貨物
    係MX 501A之零組件（SKD）而非整機成品，且上訴人之產品日益優良，如被上訴
    人所購買之產品無法達成上訴人所銷售整機成品之品質或無法使用，應係訴外人
    北京創紀公司之組裝技術問題所致，況因電子零件為易損物品，尤以液晶面板更
    易受損，如訴外人北京創紀公司之組裝技術有瑕疵或操作失當，或被上訴人交付
    予訴外人北京創紀公司之過程中有運輸失當等原因而造成液晶面板及電子零組件
    出現瑕疵，該責任歸屬即應由被上訴人自行負擔，又上訴人同意將系爭顯示器返
    還予被上訴人，惟依系爭買賣契約所約定之交貨地點及出貨方式均為FOB臺灣，
    依國際商會判定之國貿條規解釋，在FOB條件下，「賣方需負擔將約定貨物欲至
    裝貨港裝載於指定船舶上之一切風險與費用，而貨物運過船舷欄杆以後一切風險
    及包括運費的各項費用則由買方負擔」，故被上訴人須返還報關費用，上訴人始
    願交還系爭顯示器（上訴人於本院就其應返還系爭顯示器予被上訴人乙情已陳明
    不予爭執，見本院九十三年十一月二日言詞辯論筆錄）等語資為抗辯。
五、本件原審判決被上訴人全部勝訴，上訴人對此均不服聲明上訴，於本院聲明：（
    一）原判決廢棄。（二）右開廢棄部分，被上訴人在第一審之訴及假執行之聲請
    均駁回。被上訴人則除聲明駁回上訴人之上訴外，並變更上開訴之聲明第三項為
    上訴人應給付被上訴人一萬七千四百八十四元，及自起訴狀繕本送達翌日起至清
    償日止按年息百分之五計算之利息。
六、被上訴人主張其於上開時日向上訴人購買系爭貨物，而上訴人所交付之系爭貨物
    其中之三十一台PANEL有斑點、死點、無信號輸出等瑕疵而無法使螢幕正常顯像
    ，致受貨人即訴外人北京創紀公司無法銷售，被上訴人因而賠償訴外人北京創紀
    公司三十七萬五千七百七十七元，且並因上訴人所交付者為以「CKD」全拆散式
    銷售方式運送而賠償訴外人北京創紀公司因該方式運送所產生之人力、物力及租
    金等損失二十九萬三千六百元，另上訴人前向訴外人北京創紀公司借用系爭顯示
    器迄未返還，而訴外人北京創紀公司已將系爭顯示器之借用物返還請求權讓與被
    上訴人等情，此有被上訴人所提出之購貨合同、彰化銀行國內不可撤銷信用狀、
    借條及債權讓與證明，問題匯總表、照片、北京創紀公司反應瑕疵傳真、存證信
    函、請求賠償統計及賠償協議等件為證，而上訴人就其所交付予被上訴人之三十
    一台PANEL其中有一定比例之瑕疵品致被上訴人受有損失（後述之），且該損失
    所據以請求換算匯率及數額及其應返還系爭顯示器予被上訴人等節固不予爭執（
    參原審九十一年十二月五日、九十二年一月九日、本院九十三年十一月二日言詞
    辯論筆錄），惟其則否認有何不完全給付之情事，並執前開情詞置辯。是本件應
    審究者厥為：（一）上訴人所交付之三十一台PANEL其中一定比例之瑕疵品致被
    上訴人受有損失之數額為何？（二）系爭貨物是否由上訴人負責運送？如是，上
    訴人究係以「SKD」抑或以「CKD」方式運送？（此乃攸關被上訴人依民法第二百
    二十七條之規定請求上訴人賠償此部分損失，是否有理由？）（三）被上訴人請
    求上訴人以金錢賠償系爭顯示器，是否有理由？
  （一）上訴人所交付之三十一台 PANEL 其中一定比例之瑕疵品致被上訴人受有損
        失之數額為何？
        按「買賣之物缺少出賣人所保證之品質者，買受人得不解除契約或請求減少
        價金，而請求債務不履行之損害賠償。」，另「損害賠償，除法律另有規定
        或契約另有訂定外，應以填補債權人所受損害及所失利益。」，民法第三百
        六十條第一項、第二百十六條第一項定有明文。本件上訴人所交付之系爭液
        晶螢幕，經被上訴人統計結果，計有三十台存有瑕疵，而經被上訴人自北京
        攜回五台送請中華映管股份有限公司鑑定結果，其中除一台屬正常品外，餘
        則有燈管異常、白屏、黃框及不良品等情形，此有鑑定報告在卷可稽，而兩
        造嗣於本院審理中，則均同意以四比一之比例（五台中有一台未有瑕疵）計
        算被上訴人主張之該三十一台PANEL之瑕疵率（見本院九十三年十一月二日
        言詞辯論筆錄），則依被上訴人主張其因上訴人所交付之上開三十一台
        PANEL具有瑕疵而賠償訴外人北京創紀公司按上開比例計算結果，被上訴人
        得向上訴人請求賠償此部分之數額即為〈計算式：31/4＝7.75，（31－7.75
        *37 5777）/31＝281833〉，其逾此範圍外之請求，為無理由。
  （二）上訴人係以「SKD」抑「「CKD」之方式運送交付？
        兩造就系爭貨物之運交方式乃約定以「SKD」即半拆散式之方式交付乙節，
        此有購貨合同乙件在卷可稽，並為上訴人所不爭執，而被上訴人固執出口報
        單中之項次二十八貨物名稱、品質、規格、製造商等欄內所載之「CKD」字
        樣而主張上訴人係以全拆散式方式交付系爭貨物，惟該「CKD」之加註事項
        乃係負責報關之訴外人傑友報關有限公司（下稱傑友公司）為因應海關驗關
        時瞭解其裝貨方式所自為之註記，此有傑友公司函文附卷可稽，而上訴人係
        依被上訴人之指示將系爭貨物交付屬下游同業之訴外人北京創紀公司組裝，
        亦為被上訴人所自承，則衡以現今電子產業係屬高科技精密及相互競爭激烈
        之產業，若上訴人係以「CKD」即全拆散式之方式交付系爭貨物，顯極易因
        其所交付之各零組件而洩漏其商業機密，此將致被上訴人無法在該行業永續
        經營，且「CKD」方式乃係交付均未組裝之液晶螢幕所有零件而非如「SKD」
        之係已初步組裝完成各大項而僅須予以組合即可完成之產品，衡情被上訴人
        亦應無生產線及能力得以自焊接ＩＣ等零件作起而產出成品，況依被上訴人
        於原審所主張之「SKD」及「CKD」運費係屬相同（見原審九十二年一月九日
        言詞辯論筆錄，上訴人則主張「CKD」之運費較貴而有不同）之語，上訴人
        實無必要違反兩造系爭買賣契約之約定而自行更改為對之不利之運送方式者
        ，而依被上訴人所自承之其對系爭貨物運送至訴外人北京創紀公司究係零件
        或半成品並不知悉乙情（見本院九十三年十一月二日言詞辯論筆錄），則其
        既未能就訴外人北京創紀公司所收受之系爭貨物係屬零件或半成品之事實舉
        證以實其說，自難僅憑該出口報單之形式記載即得遽論系爭貨物係被上訴人
        以「CKD」之方式運送，上訴人所辯其係以「SKD」之方式運送系爭貨物等語
        應為可採。今上訴人既已依系爭買賣契約所定之運送方式交付系爭貨物，其
        於此之給付方式自無瑕疵而無不完全給付之情事，是被上訴人依民法第二百
        二十七條之規定請求上訴人應賠償因以「CKD」方式運交所另造成之人物力
        浪費之損害尚屬無據。
  （三）上訴人得否以報關費用未償而拒絕返還系爭液晶螢幕？
        次按「所謂同時履行之抗辯，乃係基於雙務契約而發生，倘雙方之債務，非
        本於同一之雙務契約而發生，縱令雙方債務在事實上有密切之關係，或雙方
        之債務雖因同一之雙務契約而發生，然其一方之給付，與他方之給付，並非
        立於互為對待給付之關係者，均不能發生同時履行之抗辯。」，最高法院五
        十九年度台上字第八五０號著有判例。本件上訴人固執兩造之買賣係「ＦＯ
        Ｂ台灣」之方式而應由被上訴人負擔其已付之報關費用，進而以被上訴人未
        付而拒絕返還系爭螢幕乙台云云，惟該返還系爭液晶螢幕之債務與系爭買賣
        報關費用之應否由被上訴人負擔間，並非係因同一契約而為兩造所互負之債
        務，且兩者給付種類亦非相同，上訴人本不得以此而為同時履行抗辯或主張
        互為抵銷以拒絕自己之給付，上訴人所辯被上訴人應給付報關費用後其始須
        負返還之義務云云自無足採。
  （四）被上訴人變更聲明請求上訴人以金錢賠償系爭借用物，是否有理由？
        被上訴人固主張其依原審判決所為假執行之強制執行時，上訴人業告以已無
        該型號之顯示器可供執行而已給付不能云云，惟此業為上訴人所否認，且其
        並於本院審理時陳明尚有該型號之顯示器得予返還被上訴人等語（見本院九
        十三年十一月二日言詞辯論筆錄），是上訴人於審理中既已自承仍有該型之
        系爭液晶螢幕可供返還，且被上訴人就系爭螢幕之請求亦非以特定之原交付
        之物之返還為其目的，其給付自僅屬得以同種類之他物代替給付之種類之債
        而原則尚無給付不能之問題，而被上訴人就該型之液晶螢幕是否於市面上均
        已不存在之事實復未舉證以實其說，自難認上訴人所負返還借用物之債務已
        屬給付不能，是被上訴人請求變更原訴聲明而主張上訴人應以金錢賠償之，
        非有理由。
  綜上所述，上訴人所交付之三十一台PANEL中乃具有一定比例之瑕疵而致被上訴人
  受有二十八萬一千八百三十三元之損害，而系爭貨物係由上訴人以約定之「SKD」
  之方式運送而無違約之情事，另上訴人所負返還系爭液晶螢幕乙台之債務並不得以
  被上訴人未給付報關費用而拒絕履行，惟被上訴人亦不得以該借用物業已給付不能
  為由而請求上訴人應以金錢賠償之，從而，被上訴人依民法第三百六十條之規定，
  請求上訴人給付二十八萬一千八百三十三元及自起訴狀繕本送達之翌日即九十一年
  一月十八日起至清償日止，按年息百分之五計算之法定遲延利息部分，為有理由，
  應予准許，其逾此範圍外之請求，即為無理由應與該部分假執行之聲請併予駁回。
  原審就超過上開應准許部分，為上訴人敗訴之判決，並為假執行之宣告，自有未洽
  ，上訴意旨就此部分指摘原判決不當，求予廢棄改判，為有理由，至於上開應准許
  部分，原審判命上訴人給付，並為假執行之宣告，核無違誤，上訴意旨，就此部分
  ，仍執陳詞，指摘原判決不當，求予廢棄，為無理由，應駁回其上訴，而被上訴人
  於本院追加之訴亦無理由，應併予駁回。
七、據上論結，本件上訴為一部有理由，一部無理由，被上訴人追加之訴無理由，依
    民事訴訟法第四百三十六條之一第三項、第四百五十條、第四百四十九條第一項
    、第七十九條，判決如主文。
中　　　華　　　民　　　國　　九十三　　年　　 十一 　　月　　 十六 　　日
                                   臺灣高雄地方法院民事民五庭
                                         審判長法官  黃宏欽
                                         法      官  謝雨真
                                         法      官  何悅芳
右正本係照原本作成。
本判決不得上訴。
中　　　華　　　民　　　國　　九十三　　年　　 十一 　　月　　 十六 　　日
                                         法書記官 周志揚
